臺灣屏東地方法院刑事判決　　　　　　　 94年度易字第205號
公　訴　人　臺灣屏東地方法院檢察署檢察官
被　　　告　乙○○　男　43歲.
上列被告因竊盜案件，經檢察官提起公訴（94年度偵字第681 號
），被告就被訴事實為有罪之陳述，本院裁定行簡式審判程序，
判決如下：
    主  文
乙○○連續攜帶兇器竊盜，處有期徒刑捌月，緩刑貳年，緩刑期
間付保護管束。
扣案之鐵鎚、板手、活動板手、鉗子、鐵鑿子各壹支均沒收。
    事  實
一、乙○○意圖為自己不法之所有，並基於攜帶兇器竊盜之概括
    犯意，於民國94年1 月27日10時許，騎乘車牌號碼PKN-143
    號重型機車，攜帶其所有客觀上具有危險性，足以危害人之
    生命、身體安全，可供兇器使用之鐵鎚、板手、活動板手、
    鉗子、鐵鑿子各1 支，至屏東縣枋寮鄉枋寮漁港港區，見丙
    ○○（起訴書誤載為潘秀琴）所有停放於該處之船筏（船籍
    編號：CTR-PT1008號）及甲○○所有停放於該處之船筏均無
    人看管，認有機可趁，遂先持兇器活動板手1 支竊取丙○○
    所有原在上開船筏上之船舵螺絲帽1 顆，再持兇器活動板手
    、鉗子各1 支竊取甲○○所有原在上開船筏上之船筏船外機
    固定架1 個，得手後即將所竊得之船舵螺絲帽置於其所穿之
    外套內，並將所竊得之船筏船外機固定架置於上開機車之腳
    踏板處欲離開現場，然乙○○行竊之際已為丙○○當場目擊
    後報警處理，而於同日10時45分許，為警在上址當場查獲，
    並扣得其所有之鐵鎚、板手、活動板手、鉗子、鐵鑿子各1
    支。
二、案經屏東縣警察局枋寮分局報請臺灣屏東地方法院檢察署檢
    察官偵查起訴。
    理  由
一、上揭事實，業據被告乙○○於本院審理時坦承不諱，核與證
    人丙○○、甲○○於警詢時證述之情節大致相符，並有鐵鎚
    、板手、活動板手、鉗子、鐵鑿子各1 支扣案可稽，復有贓
    物認領保管單2 紙及照片20幀在卷足憑，堪認被告之自白與
    事實相符。至被告雖辯稱：其患有慢性精神分裂症云云，並
    提出屏安醫院診斷證明書1 紙為證，惟觀諸被告所竊取之物
    均有一定之價值而非無價值之物，且於警詢時及偵查中均知
    狡飾以掩其犯行，又參酌本院當庭審視被告開庭時之精神狀
    況正常，應答如流等情，顯然其自案發當時迄今精神狀態對
    於外界事物之判斷與辨別能力，並未較一般人減退，是其雖
    患有慢性精神分裂症，仍無適用刑法第19條第2 項精神耗弱
    人之行為，得減輕其刑規定之餘地。又按鑑定為調查證據之
    方法，法院固得命有特別知識經驗具備專業能力之第三者，
    就特定事項陳述其判斷意見，惟鑑定報告之證明力如何，仍
    由法院自由判斷，對於法院之審判並無拘束力；又刑法上之
    所謂精神耗弱，係指行為時之精神，對於外界事務之判斷力
    ，較之普通人之平均程度顯然減退者而言，犯罪行為人精神
    是否耗弱，固屬醫學上精神病科之專門學問，非有專門精神
    病醫學研究之人，予以診察鑑定，不易判斷，但精神耗弱，
    仍屬於行為有責性之判斷範圍，其認定應由法院依職權為之
    ，不得視為一種單純之醫學或心理學上概念，進而以此概念
    代替法院之判斷，故雖經醫學專家鑑定行為人之精神狀態，
    提供某種概念，亦不過作為法院判斷之資料而已，法院非不
    得綜合全部調查所得資料以判斷行為人於行為時有無精神耗
    弱之情事，並非必須有待於精神病科之醫學鑑定，始得據為
    裁判之基礎（最高法院93年度台上字第1629號、83年度台上
    字第5833號判決參照），既本院綜合全部調查所得資料，認
    被告行為時之精神狀態顯與常人無異，已如前述，是應無再
    送鑑定之必要，併此敘明。綜上所述，本件事證明確，被告
    犯行洵堪認定。
二、按刑法第321 條第1 項第3 款之攜帶兇器竊盜罪，係以行為
    人攜帶兇器為加重條件，所謂兇器，其種類並無限制，凡客
    觀上足對人之生命、身體構成威脅，具有危險性之兇器均屬
    之。本件被告乙○○所攜帶之鐵鎚、板手、活動板手、鉗子
    、鐵鑿子各1 支，均屬鐵製品，質地堅硬、銳利之物，足以
    對人之生命、身體構成威脅，具有危險性，均可認定為兇器
    ，是核被告所為，係犯刑法第321 條第1 項第3 款之攜帶兇
    器竊盜罪。被告先後2 次加重竊盜犯行，時間緊接、犯罪構
    成要件相同，顯然基於概括犯意反覆為之，為連續犯，應依
    刑法第56條之規定論以一罪，並加重其刑。爰審酌被告不思
    正途營生，竟貪圖小利而為本件連續加重竊盜犯行，惟犯罪
    後坦承犯行，態度良好，且其所竊得之物價值非鉅，並已返
    還予被害人，所生危害尚屬輕微，復考量其犯罪之目的、手
    段等一切情狀，量處如主文所示之刑，以資懲儆。至扣案之
    鐵鎚、板手、活動板手、鉗子、鐵鑿子各1 支，均為被告所
    有，供其犯罪所用及犯罪預備之物，業據被告供陳在卷，爰
    依刑法第38條第1 項第2 款之規定宣告沒收。又被告前未曾
    受有期徒刑以上刑之宣告，有臺灣高等法院被告前案紀錄表
    1 紙在卷可稽，因一時失慮，致罹刑典，犯後已坦承犯行深
    具悔意，經此刑之宣告後，應知警惕而無再犯之虞，因認以
    暫不執行其刑為當，予以宣告緩刑2 年，以啟自新，惟為確
    實使被告有正確之法律觀念並提供必要之協助及督促，且依
    其所犯情節認有加以追蹤觀護之必要，亦併依刑法第93 條
    第1 項之規定，宣告緩刑期內付保護管束，俾由地方法院檢
    察署之觀護人予以適當之督促，並發揮附條件緩刑制度之立
    意及避免短期自由刑執行所肇致之弊端，以觀後效。
據上論斷，應依刑事訴訟法第299 條第1 項前段、第273 條之1
第1 項，刑法第56條、第321 條第1 項第3 款、第38條第1 項第
2款 、第74條第1 款、第93條第1 項，判決如主文。
本案經檢察官葉容芳到庭執行職務。
中　　華　　民　　國　　94　　年　　5 　　月　　24　　日
                  刑事第六庭    法  官  林家聖
以上正本證明與原本無異。
如不服本判決應於收受本判決送達後10日內向本院提出上訴書狀
，其未敘述上訴理由者，並得於提起上訴後10日內向本院補提理
由書狀（均須按他造當事人之人數附繕本）「切勿逕送上級法院
」
                                書記官  莊正彬
中　　華　　民　　國　　94　　年　　5 　　月　　24　　日
附錄本判決論罪科刑法條全文：
刑法第321條
犯竊盜罪而有左列情形之一者，處六月以上、五年以下有期徒刑
：
一  於夜間侵入住宅或有人居住之建築物、船艦或隱匿其內而犯
    之者。
二  毀越門扇、牆垣或其他安全設備而犯之者。
三  攜帶兇器而犯之者。
四  結夥三人以上而犯之者。
五  乘火災、水災或其他災害之際而犯之者。
六  在車站或埠頭而犯之者。
前項之未遂犯罰之。
